【裁判字號】    96,重訴,492
【裁判日期】    970123
【裁判案由】    返還消費借貸款
【裁判全文】
臺灣板橋地方法院民事判決             96年度重訴字第492號
原      告  兆豐國際商業銀行股份有限公司
法定代理人  丁○○
訴訟代理人  甲○○
被      告  興聖科技有限公司
                        之1
兼法定代理  乙○○
人
被      告  丙○○○
共      同
訴訟代理人  吳旭洲律師
            余盈鋒律師
            林譽恆律師
上列當事人間請求返還消費借貸款事件，經本院於民國97年1 月
9日言 詞辯論終結，判決如下：
    主  文
被告應連帶給付原告新臺幣捌佰零伍萬伍仟玖佰伍拾陸元，及自
民國九十六年十月十六日起至清償日止，按原告之基準利率加上
百分之二點五計算之利息，暨自民國九十六年十月十六日起至民
國九十六年四月十五日止，按上開利率百分之十，自民國九十七
年四月十六日起清償日止，按上開利率百分之二十計算之違約金
。
訴訟費用由被告連帶負擔
本判決於原告以新台幣貳佰陸拾捌萬陸仟供擔保後，得假執行。
被告如以新臺幣捌佰零伍萬伍仟玖佰伍拾陸元為原告預供擔保，
得免為假執行。
    事實及理由
甲、程序方面：
一、按當事人得以合意定第一審管轄法院。但以關於由一定法律
    關係而生之訴訟為限。前項合意，應以文書證之，民事訴訟
    法第24條定有明文。本件兩造當事人於系爭授信約定書第15
    條及連帶保證書第11條約定本借款涉訟時，同意以本院為第
    一審管轄法院。顯見兩造當事人間有定本院為第一審管轄法
    院之合意存在，是本件被告之住所地雖非在本院轄區內，本
    院仍有管轄權。
二、被告經合法通知，未於言詞辯論期日到場，查無民事訴訟法
    第386 條所列各款情事，爰依原告之聲請，由其一造辯論而
    為判決，合先敘明。
三、按因合併而消滅之股份有限公司，其權利義務，應由合併後
    存續或另立之公司承受，公司法第319 條準用第75條定有明
    文。經查，交通銀行股份有限公司（下稱「交通銀行」）經
    行政院金融監督管理委員會核准自民國95年8 月21日起與中
    國國際商業銀行股份有限公司（下稱「中國國際商銀」）合
    併，交通銀行為消滅公司，中國國際商銀為存續公司，並於
    合併同時更名為兆豐國際商業銀行股份有限公司，有原告所
    提經濟部95年8 月21日經授商字第09501181190 號號函影本
    1 紙、公司變更登記表可憑（本院卷第25頁），原交通銀行
    及中國國際商銀之權利義務關係由合併後存續並更名之原告
    依據前開公司法規定概括承受。
乙、實體方面：
一、原告主張：被告興聖科技有限公司（下稱「興聖公司」）於
    民國94年7 月19日，與原告簽訂授信約定書，95年5 月22日
    簽訂綜合信契約書各1 份，約定於額度新臺幣（下同）1,00
    0 萬元內得依契內容循環動用，利息依原告公告之基準利率
    加1.5%計付，被告如有遲延還本或付息時，原告利率改按約
    定利率加年利率1%計算遲延利息。被告興聖公司邀同被告乙
    ○○、丙○○○為連帶保證與原告簽訂連帶保證書，連帶保
    證被告興聖公司對原告所負之一切債務負連帶清償之責任。
    被告於96年3 月15日向原告申請開發國內不可撤銷信用狀，
    信用狀為D7AABI2/0083/1，金額為3,813,600 元，受益人為
    靖連企業股份有限公司，受益人依信用狀內容於96年3 月16
    日向原告提出匯票及文件請求原告承兌並付款，因受益人文
    件齊備，並經被告於「領取進口單通知書」中「確認單據業
    經照收無誤並同意付款」欄位中蓋章，原告於當日付款並將
    該筆款項記帳於被告之購料放款。被告於96年3 月26日向原
    告申請開發國內不可撤銷信用狀，信用狀號碼為D7AAB12/00
    94/1金額為3,472,875 元，受益人為連靖企業股份有限公司
    ，受益人依信用狀內容於96年3 月27日向原告提出匯票及文
    件請求原告承兌並付款，因受益人文件齊備，並經被告於「
    領取進口單據通知書」中「確認單據業經照收無誤並同意付
    款」欄位中蓋章，原告於當日付款並將該筆款項記帳於被告
    之購料放款。被告於96年5 月15日向原告申請開發國內不可
    撤銷信用狀，信用狀號碼為D7AAB12/0160/1金額為1,354,50
    0 元，受益人為日雋興業股份有限公司，受益人依信用狀內
    容於96年5 月16日向原告提出匯票及文件請求原告承兌並付
    款，因受益人文件齊備，並經被告於「領取進口單據通知書
    」中「確認單據業經照收無誤並同意付款」欄位中蓋章，原
    告於當日付款並將該筆款項記帳於被告之購料放款。被告另
    於96年5 月18日向原告申請開發國內不可撤銷信用狀，信用
    狀號碼為D7AAB12/0167/1金額為l,354,500 元，受益人為日
    雋興業股份有限公司，受益人依信用狀內容於96年5 貝21日
    向原告提出匯票及文件請求原告承兌並付款，因受益人文件
    齊備，並經被告於「領取進日單據通知書」中「確認單據業
    經照收無誤並同意付款」欄位中蓋章，原告於當日付款並將
    該筆款項記帳於被告之購料放款。被告D7AABI2/0083/1之購
    料借款之契約約定於96年9 月12日到期，惟到期後被告仍未
    清償，原告依授信約定書第9 條第1 項第1 款主張加速到期
    ，被告公司應即清償本金9,995,475 元及遲延利息、違約金
    。原告於96年10月15日對被告原設質之定存行使質權，金額
    為2,026,083 元，96年10月15日抵銷被告於原告之存款計61
    ,147 元 ，被告興聖公司尚欠本金8,055,956 元，及自96年
    10 月16 日起至清償日止，按原告公司之基準利率加2.5%計
    算之利息，暨自96年10月16日起至97年4 月15日止，按上開
    利率10 %，97年4 月16日起至清償日止，按上開利率20% 計
    算之違約金。為此，爰依消費借貸及連帶保證之法律關係，
    請求被告連帶給付如主文第一項所示之本金、利息、違約金
    等語。並聲明：如主文第一項所示。
二、被告則未於最後言詞辯論期日到場，惟據其以前所為之聲明
    ：原告之訴及其假執行之聲請均駁回，如受不利之判決，願
    供擔保請准宣告假執行。
三、原告主張上開之事實，業據提出授信約定書1 件、綜合授信
    契約書1 件、連帶保證書、放款帳號歷史資料查詢2 紙、領
    取進口單據通知書影本4 紙、開發國內不可撤銷信用狀申請
    書影本4 紙、不可撤銷信用狀影本4 紙、匯票承兌/ 付款申
    請書影本4 紙、統一發票影本4 紙、匯票影本3 紙、按月計
    息戶繳息狀況查詢1 紙、存款查詢、原告公司函文影本3 紙
    、基準利率變動表、客戶歷史檔交易明細查詢表3 紙、定期
    性存款歸戶查詢1 紙、申請書影本1 紙為證（本院卷第6-24
    、38-65 、68-74 、85-89 頁）。且核上開授信約定書、綜
    合授信契約書經被告分別在立約定書人欄、連帶保證人欄簽
    名蓋章，被告已於相當時期受合法之通知，於最後之言詞辯
    論期日不到場，亦未提出準備書狀爭執，依民事訴訟法第28
    0 條第1 項、第3 項規定，應視為自認原告主張之事實。
    故原告主張之前述事實，自堪信為真實。
四、按借用人應於約定期限內，返還與借用物種類、品質、數量
    相同之物，民法第478 條前段定有明文。被告興聖公司於系
    爭借款因未依約繳納分期款視為到期後，依首揭民法第478
    條前段之規定，自應負擔返還借款之責任。末按，保證債務
    之所謂連帶，係指保證人與主債務人負同一債務，對於債權
    人各負全部給付之責任者而言，此就民法第272 條第1 項規
    定連帶債務文義參照觀之甚明，最高法院45年度台上字第14
    26號判例可資參照。被告乙○○、丙○○○擔任被告興聖公
    司公司之連帶保證人，依前述說明，自應與被告興聖公司公
    司就前揭債務連帶負擔給付責任。從而，原告依消費借貸和
    連帶保證之法律關係，請求被告連帶給付如主文第一項所示
    之本金、利息、違約金，為有理由，應予准許。
五、假執行之宣告：
    兩造分別陳明願供擔保，聲請宣告假執行及免為假執行，經
    核均無不合，爰分別酌定相當之擔保金額，併准許之。
六、訴訟費用負擔之依據：民事訴訟法第85條第2項。
中    華    民    國    97    年    1     月    23    日
                  民事第二庭    法  官  徐福
以上正本係照原本作成
如對本判決上訴，須於判決送達後20日內向本院提出上訴狀
中    華    民    國    97    年    1     月    23    日
                            書記官  蕭佩宜


司法院資訊處製作；財團法人民間司法改革基金會備份。
